【裁判字號】    90,易,1246
【裁判日期】    901022
【裁判案由】    妨害自由等
【裁判全文】
臺灣彰化地方法院刑事判決                          九十年度易字第一二四六號
    公  訴  人  臺灣彰化地方法院檢察署檢察官
    被      告  丙○○
右列被告因公共危險等案件，經檢察官提起公訴（九十年度偵字第三○八六號），本
院判決如左：
    主  文
丙○○服用酒類，不能安全駕駛動力交通工具而駕駛，處拘役伍拾日，如易科罰金，
以參佰元折算壹日。
其餘被訴部分無罪。
    事  實
一、丙○○於民國九十年四月二十五日二十一時許，在彰化縣彰化市○○街其所經營
    之麵攤，與友人乙○○一起服用高梁酒之酒類後，已不能安全駕駛動力交通工具
    ，且無駕駛執照，竟仍於翌日（二十六日）零時十五分許，駕駛車牌號碼Ｍ二—
    二三九五號自用小客車附載乙○○，沿彰化縣彰化市○○路由西往東方向行駛，
    途經該路與中山路之交岔路口時，終因酒類影響不能安全操控小客車之動力機械
    而未能注意車前狀況，致其所駕駛之汽車車頭撞擊同向在前行駛由甲○○所駕駛
    之車牌號碼Ｂ五─二八六五號自用小客車車尾。雙方因車損賠償問題發生爭執，
    丙○○與乙○○另基於傷害之犯意聯絡，共同毆打甲○○（傷害部分，業據甲○○撤回告訴，另由檢察官為不起訴處分），經甲○○報警處理，為警於同日零時
    五十六分許，測得丙○○呼吸吐氣所含酒精濃度高達每公升一‧五六毫克。
二、案經彰化縣警察局彰化分局報告臺灣彰化地方法院檢察署檢察官偵查起訴。
    理  由
壹、有罪部分：
一、右揭犯罪事實，業據被告丙○○於本院調查、審理時坦承不諱，證人即同車友人
    乙○○於警訊及偵審中亦證述係被告駕車等情屬實，而右揭車禍之經過，係被告
    駕車未能注意車前狀況，致二車發生碰撞一節，亦據證人甲○○於本院審理時證
    述明確，參以彰化縣警察局彰化分局於九十年四月二十六日零時五十六分許對被
    告所作之酒精測試結果，呼吸吐氣所含酒精濃度高達每公升一‧五六毫克，有酒
    精濃度測試單一紙附卷可稽，參考德國、美國之認定標準，對於酒精濃度呼氣已
    達每公升○‧五五毫克以上，肇事率為一般正常人之十倍，認為已達「不能安全
    駕駛」之標準，法務部八十八年五月十八日法檢字第○○一六六九函釋甚明，
    被告離肇事後四十分鐘所測得之呼吸吐氣所含酒精濃度仍高達每公升一‧五六毫
    克，顯逾前揭每公升○‧五五之標準，足見其判斷力、應變力及注意力均因飲酒
    之故而降低，被告肇事當時係處於不能安全駕駛動力交通工具之狀態，應無疑義
    ，此外，復有道路交通事故調查報告表、現場照片、彰化縣警察局舉發違反道路
    交通管理事件通知單及刑法第一百八十五條之三案件測試觀察紀錄表在卷足憑，
    核被告之自白與事實相符，事證明確，其犯行洵堪認定。
二、核被告丙○○所為，係犯刑法第一百八十五條之三不能安全駕駛動力交通工具而
    駕駛之罪行。又刑法上所謂共同正犯，係共同實施犯罪行為之人，在共同意思範
    圍內，各自分擔犯罪行為之一部，相互利用他人之行為，以達其犯罪之目的，參
    與犯罪構成要件之行為者，固為共同正犯，以自己共同犯罪之意思，參與犯罪構
    成要件以外之行為，或以自己共同犯罪之意思，事前同謀，而由其中一部分人實
    行犯罪之行為者均應認為共同正犯（大法官會議釋字第一○九號解釋參照），查
    被告丙○○於偵查中陳稱：乙○○比較醉，故開車送他回去等語（見偵查卷第十
    九頁），乙○○於偵查中亦稱：向丙○○說伊喝醉了，丙○○就說他來開車等語
    （見偵查卷第十八頁背面），則被告丙○○應無與乙○○共同酒醉駕車之犯意聯
    絡，乙○○亦無參與駕駛之行為，揆諸上開說明，被告酒醉駕車犯行並非共同正
    犯，公訴人認被告與乙○○就上開犯行，有犯意聯絡及行為分擔，請求論以共同
    正犯，容有未洽，附此敘明。爰審酌被告並無駕駛執照，且呼吸吐氣所含酒精濃
    度高達每公升一‧五六毫克，卻仍駕車上路，對社會交通安全造成淺在危害非輕
    ，惟已與被害人達成民事和解，有南投縣草屯鎮調解委員會調解筆錄一紙足憑，
    且犯後坦認罪行並具悔意等情，量處如主文所示之刑，併諭知易科罰金之折算標
    準，以示懲儆。
貳、無罪部分：
一、公訴意旨略以：被告丙○○於九十年四月二十六日零時十五分許，因駕車與告訴
    人甲○○所駕駛之車號Ｂ五─二八六五號自用小客車發生碰撞，雙方發生爭執，
    被告竟對告訴人恐嚇稱：已記下車號，要找麻煩等語，致告訴人心生畏懼，因認
    被告涉犯刑法第三百零五條之恐嚇罪嫌。
二、按犯罪事實應依證據認定之，無證據不得推定其犯罪事實；不能證明被告犯罪者
    ，應諭知無罪之判決，刑事訴訟法第一百五十四條、第三百零一條第一項分別定
    有明文。又事實之認定，應憑證據，如未能發現相當證據，或證據不足以證明，
    自不能以推測或擬制之方法，為裁判基礎，此有最高法院四十年台上字第八六號
    判例參照。再認定犯罪事實，所憑之證據，雖不以直接證據為限，間接證據亦包
    括在內，然無論直接或間接證據，其為訴訟上之證明，須於通常一般之人均不致
    於有所懷疑，而得確信其為真實之程度者，始得據之為有罪之認定，倘其證明尚
    未達到此一程度，而有合理性懷疑之存在時，即無從為有罪之認定，此亦有最高
    法院七十六年台上字第四九八六號判例可參。另告訴人之告訴，係以使被告受刑
    事訴追為目的，是其陳述是否與事實相符，仍應調查其他證據以資審認，最高法
    院五十二年台上字第一三○○號判例參照。
三、本件公訴人認被告丙○○涉有恐嚇犯行，無非以告訴人甲○○於警訊中之指訴為
    主要論據，惟訊之被告丙○○則堅詞否認涉有恐嚇犯行，辯稱：雙方僅發生理論
    上爭執，並未出言恐嚇等語。經查，告訴人甲○○雖於警訊中指訴係被告丙○○
    出言恐嚇等情，惟於本院審理時則改稱：係與被告丙○○同車之乙○○說要記下
    車號等語（見本院九十年十月十一日審判筆錄第四頁），並當庭確認在庭被告丙○○並未出言恐嚇，參以告訴人於警訊中指稱係乙○○駕車，被告丙○○恐嚇，
    於本院審理時則確認係被告丙○○駕車，乙○○說要記下車號等情，難認告訴人
    於警訊時無將丙○○與乙○○誤認之可能，尚難以告訴人於警訊中之唯一指訴，
    遽認被告丙○○有恐嚇犯行，參照前揭判例說明，本案尚乏積極具體事證足資證
    明被告確有恐嚇犯行，自應為無罪之諭知。
據上論斷，應依刑事訴訟法第第二百九十九條第一項前段、第三百零一條第一項，刑
法第一百八十五條之三、第四十一條第一項，罰金罰鍰提高標準條例第二條，判決如
主文。
本案經檢察官李芳瑜到庭執行職務。
中    華    民    國      九十      年       十       月     二十二     日
                            臺灣彰化地方法院刑事第二庭
                                審判長法官  林  欽  章
                                法      官  李  水  源
                                法      官  秦  慧  君
右正本證明與原本無異。
如不服本判決，應於判決送達後十日內向本院提出上訴狀（須附繕本）。
告訴人或被害人對於判決如有不服具備理由請求檢察官上訴者，其上訴期間之計算係
以檢察官收受判決正本之日期為準。
                                法院書記官  楊  年  雄
中    華    民    國      九十      年       十       月     二十五     日
刑法第一百八十五條之三：
服用毒品、麻醉藥品、酒類或其他相類之物，不能安全駕駛動力交通工具而駕駛者，
處一年以下有期徒刑、拘役或三萬元以下罰金。


司法院資訊處製作；財團法人民間司法改革基金會備份。
